【裁判字號】    98,消債抗,299
【裁判日期】    990806
【裁判案由】    更生事件
【裁判全文】
臺灣臺北地方法院民事裁定           98年度消債抗字第299號
抗  告  人  甲○○
代  理  人  黃士翰律師
上列抗告人因消費者債務清理條例更生事件，對於中華民國98年
11月16日本院98年度消債更字第373 號裁定提起抗告，本院裁定
如下：
    主  文
抗告駁回。
抗告程序費用新臺幣壹仟元由抗告人負擔。
    理  由
一、本件抗告人聲請更生，係以：抗告人曾於消費者債務清理條
    例施行前之民國95年間，依照中華民國銀行公會會員辦理消
    費金融案件無擔保債務協商機制，與最大債權機構台新國際
    商業銀行股份有限公司（下稱台新銀行）成立月付各債權銀
    行合計新臺幣（下同）9312元之協商方案，惟以抗告人每月
    2 萬8000元之薪資收入，扣除房租、生活必要開銷後，已無
    法負擔協商還款而於98年3 月毀諾。抗告人之母親及胞妹分
    別為中度及重度殘障，父親失業多年，抗告人獨力承擔家計
    ，抗告人確有不可歸責於己之事由致不能履約，且抗告人無
    擔保或無優先權之債務總額未逾1200萬元，復未經法院裁定
    開始清算程序或宣告破產，爰依消費者債務清理條例第151
    條第6 項聲請更生等語，為其理由。
二、原審則以抗告人所列每月必要支出房租1 萬5000元、管理費
    1100元、電話網路費687 元、水電瓦斯費3565元、膳食費
    5000元（包括父、母、妹及抗告人之費用中聲請人負擔之部
    分）、健保費用225 元、勞保費用359 元，共計2 萬5936
    元，已逾內政部公告98年度臺北市每人每月最低生活標準1
    萬4558元。抗告人之弟既成年，應同分擔扶養支出。抗告人
    之母、妹每月可得殘障補助金7000元，加計低收入戶房租補
    助4000元及抗告人薪資所得，並無不能清償最大債權銀行所
    提月付9312元協商方案債務或有不能清償之虞情事，其聲請
    更生核與消債條例第3 條規定不符等情，駁回抗告人更生之
    聲請。
三、抗告意旨略以：抗告人之弟、父均失業，母、妹分別為中、
    重度殘障而須支出醫療費用等，全家生活開銷甚鉅，且均賴
    抗告人供應，原審逕憑最低生活標準為計算必要支出依據，
    顯失公平。抗告人之母領有殘障補助每月僅4000元，原審認
    其每月有7000元之補助，應係違誤。又雖母、妹各領得每月
    4000元及8000元之補助，然須用以支應其等膳食及醫療費用
    ，即全戶必要所支應加計抗告人於原審未列之被扶養人每月
    1萬3551元支出部分，總計每月3萬9487元，原審未予斟酌，
    亦有疏漏。抗告人確有不可歸責於己之事由致無力履行協商
    條件，原審駁回抗告人更生之聲請應有違誤等語，指摘原裁
    定不當，並請求廢棄原裁定另為開始更生程序之諭知。
四、按消債條例施行前，債務人依金融主管機關協調成立之中華
    民國銀行公會會員辦理消費金融案件無擔保債務協商機制，
    與金融機構成立協商者，除因不可歸責於己之事由，致履行
    顯有重大困難者外，不得聲請更生，消債條例第151 條第5
    項及第6 項分別定有明文。又聲請更生之債務人，經法院通
    知，無正當理由拒絕提出關係文件或為財產變動狀況之報告
    ；或其聲請更生不合程式或不備法定要件，經法院定期命補
    正而不補正者，均應以裁定駁回更生之聲請，復為同條例第
    8 條及第46條第3 款所明定。經查，細繹抗告人提出之被扶
    養人支出部份明細，除醫療費約5000元、莊琇如電話費333
    元、劉芳穎電話費120 元外，均未檢附單據證明確有此項支
    出，且關於其弟失業，應由抗告人擔負全部家計等不可歸責
    於己之事由，亦未為完足之陳明，經本院於99年3 月9 日裁
    定命限期補正，並俱合法送達，有上開裁定及送達證書在卷
    為憑。惟抗告人逾期迄未補正，且就此部分未作任何說明，
    其怠於配合法院調查，未恪遵消費者債務清理條例第46條第
    3 款所定之協力義務，足認無更生聲請之誠意，且該部分主
    張，既未據舉證以實其說，自難遽信。又觀諸聲請人所提醫
    療費及電話費單據，期間係自98年5 月至11月，與抗告人98
    年3 月毀諾時有無可歸責事由之認定無關，且醫療費部分，
    為98年8 月至11月、總金額1557元，平均每月僅389 元，顯
    少於抗告人所列每月5000元醫療支出。抗告人以此指為毀諾
    之不可歸責原因，亦無可取。況縱認屬實，抗告人聲請更生
    前二年每月所得為3 萬274 元，其母所得4669元，母、妹各
    別殘障補助金4000元、8000元，及低收入戶房租補助4000元
    ，此有財產及收入狀況說明書、莊琇如96、97年度綜合所得
    稅各類所得資料清單及抗告狀附卷為憑，全戶每月收入應計
    5 萬943 元，於扣除必要支出3 萬9487元及協商月付款9312
    元，尚餘2144元，難認有履行之重大困難情形。抗告人於毀
    諾時足敷支付協商還款條件及其生活之必需，卻未按月繳納
    協商月付款，自應認有可歸責之原因。再者，揆以抗告人為
    70年次，其弟為73年次，皆值盛年，戮力工作非不可期待尋
    得更高收入所得。是綜上所述，抗告人就聲請更生所應釋明
    之事項有如上所述之疑義，不依本院裁定詳實補正，其欠缺
    債務清理之誠意且無聲請更生之真意已堪認定，本無加以保
    護之必要，且抗告人未履行95年債務協商之協議，難認非因
    可歸責自己之事由所致。從而，抗告人聲請更生，自不能准
    許。原審駁回抗告人更生之聲請，理由雖有不同，結論實無
    二致。抗告人執前詞指摘原裁定不當，求為廢棄改判，為無
    理由，其抗告應予駁回。爰依消費者債務清理條例第15條，
    民事訴訟法第495 條之1 第1 項、第449 條第2 項、第95條
    、第78條，裁定如主文。
中    華    民    國    99    年    8     月    6     日
                  民事第三庭  審判長法    官  丁蓓蓓
                                    法    官  郭美杏
                                    法    官  黃明發
上為正本係照原本作成。
本裁定不得再抗告。
中    華    民    國    99    年    8    月     9     日
                                    書記官  陳怡如

司法院資訊處製作；財團法人民間司法改革基金會備份。
